【裁判字號】    98,訴,1895
【裁判日期】    981231
【裁判案由】    損害賠償
【裁判全文】
臺灣桃園地方法院民事判決              98年度訴字第1895號
原      告  甲○○
訴訟代理人  楊肅欣律師
被      告  乙○○
上列當事人間損害賠償事件，原告就本院98年度審交簡字第98號
過失傷害刑事案件提起附帶民事訴訟（98年度審交附民字第64號
），經本院刑事庭於民國98年8 月31日裁定移送前來，本院於民
國98年12月14日言詞辯論終結，判決如下：
    主      文
被告應給付原告新台幣參拾伍萬玖仟伍佰柒拾元，及其中新台幣
參拾萬柒仟柒佰參拾自民國九十八年六月五日起，其餘新台幣伍
萬壹仟捌佰肆拾元自民國九十八年十二月十日起，均至清償日止
，按週年利率百分之五計算之利息。
原告其餘之訴駁回。
訴訟費用由被告負擔百分之五十四，餘由原告負擔。
本判決第一項得假執行。
原告其餘假執行之聲請駁回。
    事實及理由
壹、程序部分：
一、按訴狀送達後，原告不得將原訴變更或追加他訴，但請求之
    基礎事實同一者；擴張或減縮應受判決事項之聲明者，不在
    此限。又原告於判決確定前，得撤回訴之全部或一部。但被
    告已為本案之言詞辯論者，應得其同意。民事訴訟法第255
    條第1 項但書第2 款、第3 款、第262 條第1 項規定甚明。
    經查：
  (一)原告訴之聲明第1 項原係請求：被告應給付原告新台幣（下
    同）51萬3,770 元（含醫療費用7,730 元、增加生活上需要
    之費用即原告自其住處往返醫院、本院及桃園市公所之計程
    車費用6,040 元，以及慰撫金50萬元），及自起訴狀繕本送
    達翌日起至清償日止，按年息百分之5 計算之利息。
  (二)嗣於本院審理中：
  1.原告具狀追加請求勞動（不能工作）損失15萬5,520 元（見
    本院卷第27頁、28頁），核屬聲明之擴張，其基礎事實同一
    ，依上揭規定，應予准許。
  2.另原告言詞撤回上開增加生活上需要之費用（見本院卷第39
    頁背面），被告未為本案之言詞辯論，依民事訴訟法第262
    條第1 項規定之反面解釋，原告撤回此部分起訴，無庸被告
    之同意，而為法之所許。
二、被告經合法通知，未於言詞辯論期日到場，核無民事訴訟法
    第386 條各款所列情形，應依原告聲請，准由其一造辯論而
    為判決。
貳、實體部分：
一、原告主張：
  (一)被告於民國97年12月30日晚間9 時許，駕駛車牌號碼C6-567
    5 號自用小客（貨）車（下稱系爭小客車），行經桃園縣桃
    園市（下稱桃園市○○○路○ 段62號前時，本應注意汽車臨
    時停車時，應依車輛順行方向緊靠道路右側，其右側前後輪
    胎外側距離緣石或路面邊緣不得逾60公分，且開啟車門時，
    應注意行人、其他車輛，並讓其先行，劃設有公車專用停車
    格，不得停車，而依當時柏油路面無缺陷及障礙物，視距良
    好，雖天候為雨、路面狀態濕潤，惟並無不能注意之情事，
    竟疏未注意上開規定，未緊靠道路右側而貿然臨時停車於桃
    園市○○路○ 段62號前車道上，並占用部分公車停車格，且
    未注意後方人車動向並讓其先行，即開啟車門，適有原告騎
    乘車牌號碼J6R- 782號重型機車，同向自後行駛而至上開地
    點，因被告突然開啟駕駛座車門而閃煞不及，與被告所開啟
    之自小客（貨）車駕駛座車門發生撞擊，致原告人車倒地，
    受有右手第4 指中段指節開放性骨折之傷害。被告因上揭行
    為，經本院98年審交簡字第98號刑事判決過失傷害罪成立在
    案。
  (二)被告上開不法行為，致原告受有下列損害：1.醫療費用部分
    ：原告因本件車禍受傷迄98年5 月25日止，共計支出醫療費
    用7,730 元。2.喪失勞動能力（不能工作）損失部分：原告
    因本件車禍受傷致9 個月無法工作，茲以每月最低工資1 萬
    7, 280元計算，受有勞動損失15萬5,520 元。3.慰撫金部分
    ：原告原本四肢健全、身體健康，因被告之過失，致原告右
    手手指腫脹變形，且因治療而插入3 支釘子疼痛異常，目前
    關節僵硬變形，精神所受痛苦至鉅，被告不予聞問，迄未與
    原告和解，爰請求慰撫金50萬元。以上共計請求66萬3,250
    元。
  (三)爰依侵權行為法律關係請求賠償等語。並聲明：1.被告應給
    付原告66萬3,250 元，及自起訴狀繕本送達翌日起至清償日
    止，按週年利率百分之5 計算之利息。2.願供擔保請准宣告
    假執行。
二、被告未於言詞辯論期日到場，亦未提出書狀為任何聲明或陳
    述。
三、本院判斷：
  (一)原告主張被告於上揭時、地違規臨時停車並開啟車門肇事過
    失傷害原告之事實，業據其提出財團法人天主教聖保祿修女
    會醫院（下稱聖保祿醫院）診斷證明書影本為證（見附民卷
    第10頁至11頁）；而被告因上揭行為，經本院98年審交簡字
    第98號刑事判決判處過失傷害罪成立，有該刑事判決在卷可
    稽；此外，並有台灣省車禍行車事故鑑定委員會鑑定結果認
    ：「乙○○（即被告）駕駛自小客貨車，未緊靠路邊且占用
    部分公車停車格臨時停車，並向外開啟車門時，未注意左後
    來車動態並讓其先行為肇事原因，甲○○（即原告）無肇事
    因素」等語，有該鑑定委員會98年6 月19日桃縣行字第0985
    202064號函暨鑑定意見書各1 份附於上開刑事卷證可憑。再
    者，被告已於相當期間受合法通知，未於言詞辯論期日到場
    ，亦未提出書狀為任何聲明或陳述，依民事訴訟法第280 條
    第3 項規定，應視同自認原告之主張為真正。
  (二)按「因故意或過失，不法侵害他人之權利者，負損害賠償責
    任。」，「不法侵害他人之身體或健康者，對於被害人因此
    喪失或減少勞動能力或增加生活上之需要時，應負損害賠償
    責任。」，「不法侵害他人之身體、健康、名譽、自由、信
    用、隱私、貞操，或不法侵害其他人格法益而情節重大者，
    被害人雖非財產上之損害，亦得請求賠償相當之金額。」，
    民法第184 條第1 項前段、第193 條第1 項、第195 條第1
    項前段規定甚明。被告駕車肇事過失侵害原告之身體及健康
    等權利，原告主張被告依法應負侵權行為損害賠償責任，洵
    屬有據。
  (三)原告可請求之損害賠償金額若干？
  1.醫療費用部分：
    原告主張其因本件車禍受傷迄9 年5 月25日止，共計支出（
    自付額部分）醫療費用7,730 元，有其提出聖保祿醫院醫療
    費用收據影本9 紙在卷可稽（見附民卷第5 頁至9 頁) ，經
    核上開費用，均屬醫療必要之支出，應予准許。
  2.不能工作之損失部分：
    原告主張其因本件車禍受傷致9 個月無法工作云云。本院依
    職權向原告就診之聖保祿醫院函詢，據該醫院函覆稱：原告
    最後1 次回診時間為98年4 月23日，當時骨折已癒合，但遠
    端指間關節僵硬，建議復健治療，其不能工作之回復期間約
    3 個月等語，有該醫院98年11月27日桃聖業字第0980000280
    號函在卷可佐（見本院卷第37頁）。依此，原告主張其因本
    件車禍受傷3 個月無法工作，以每月最低工資1 萬7,280 元
    計算，請求被告賠償不能工作之損失共5 萬1,840 元（計算
    式：1 萬7,280 元×3 月），洵屬有據，應予准許。其逾此
    部分之請求，即屬無據，不能准許。
  3.慰撫金部分：
    按法院對於慰撫金之量定，應斟酌實際加害情形，所造成影
    響、被害人痛苦之程度、兩造之身分地位定相當之數額，最
    高法院51年台上字第223 號判例可資參照。原告主張因被告
    上開不法行為，致其肉體及精神受極大痛苦，請求賠償50萬
    元等語。本院審酌被告於本件車禍當年度即97年度所得為23
    萬9,300 元，名下有投資1 筆，財產總額為47萬元，而原告
    於97年度所得為零元，名下並無財產，有本院依職權調取兩
    造之97年度稅務電子閘門財產所得調件明細表在卷可憑（見
    本院卷第25頁、22頁）。被告肇事後未積極尋求和解，爰斟
    酌兩造之所得、財產、經濟地位及本件車禍發生始末及原告
    所受傷害程度，足認原告請求慰撫金50萬元，尚屬過高，應
    核減為以30萬元為適當。其逾此範圍之請求，則無所據，不
    應准許。
  4.綜上，原告可請求之損害賠償金額為：1.醫療費用7,730 元
    。2.不能工作之損失5 萬1,840 元。3.慰撫金30萬元，合計
    為35萬9,570 元。
  (四)末按，給付無確定期限者，債務人於債權人得請求給付時，
    經其催告而未為給付，自受催告時起，負遲延責任。其經債
    權人起訴而送達訴狀，與催告有同一之效力。又遲延之債務
    ，以支付金錢為標的者，債權人得請求依法定利率計算之遲
    延利息。民法第229 條第2 項、第233 條第1 項前段分別定
    有明文。本件係侵權行為損害賠償之債，屬無確定期限，是
    原告請求自起訴狀或準備書狀送達翌日起算之法定遲延利息
    ，洵屬有據。
四、綜上，原告依侵權行為之法律關係，請求被告給付35萬9,57
    0 元，及其中30萬7,730 元自起訴狀繕本送達（見附民卷第
    16頁）翌日即98年6 月5 日起，其餘5 萬1,840 元（即擴張
    請求金額）自準備書狀繕本送達（見本院卷第44頁）翌日即
    同年12月10日起，均至清償日止，按週年利率百分之5 計算
    之利息，為有理由，應予准許。其逾此範圍之請求，尚乏所
    據，不應准許。
五、原告陳明願供擔保聲請宣告假執行，就其勝訴部分，因所命
    給付金額未逾50萬元，依民事訴訟法第389 條第1 項第5 款
    規定，應依職權宣告假執行。至原告敗訴部分，其假執行之
    聲請已失所附麗，應併予駁回。
六、本件事證已臻明確，兩造其餘攻擊防禦方法及舉證，核與本
    決結果無影響，爰不一一論述，併此敘明。
七、據上論結，本件原告之訴為一部有理由，一部無理由，依民
    事訴訟法第385 條第1 項前段、第79條、第389 條第1 項第
    5 款，判決如主文。
中    華    民    國    98    年    12    月    31    日
                  民事第二庭        法  官  張金柱
如不服本判決，應於送達後20日內，向本院提出上訴狀並表明上
訴理由，如於本判決宣示後送達前提起上訴者，應於判決送達後
10日內補提上訴理由書（須按對造人數提出繕本）。
以上正本證明與原本無異。
中    華    民    國    98    年    12    月    31    日
                                    書記官  陳美宜

司法院資訊處製作；財團法人民間司法改革基金會備份。
